臺灣高等法院民事判決
109年度上易字第485號
上訴人即附  
帶被上訴人  胡大剛  

上  訴  人  張瑋    

            王啟鑌  
            林紹哲  
上四人共同
訴訟代理人  朱子慶律師
            林詠善律師
            江沁澤律師
被上訴人即  
附帶上訴人  張耿維  
訴訟代理人  林玉芬律師
複代 理 人  王邵白律師
上列當事人間請求損害賠償事件，上訴人對於中華民國109年2月
12日臺灣臺北地方法院108年度訴字第3609號第一審判決提起上
訴，被上訴人提起一部附帶上訴，並為訴之擴張，本院於109年1
0月6日言詞辯論終結，判決如下：
    主      文
一、上訴及附帶上訴均駁回。
二、上訴人丙○○應給付被上訴人新臺幣8萬2,491元，及自民國10
    9年6月9日起至清償日止，按週年利率5%計算之利息。
三、被上訴人其餘擴張之訴駁回。
四、第二審訴訟費用關於上訴部分，由上訴人負擔；關於附帶上
    訴部分，由被上訴人負擔；關於擴張之訴部分，由上訴人丙
    ○○負擔28%，餘由被上訴人負擔。 
    事實及理由
壹、程序方面：
一、按民事訴訟採處分權主義，原告應於起訴時，依民事訴訟法
    第244條第1項第2款、第3款規定，表明及特定其作為訴訟上
    請求之訴訟標的及其原因事實、應受判決事項之聲明；至訴
    訟標的是否同一，必須結合原因事實以為判斷，認定民事訴
    訟法第400條第1項之既判力客觀範圍，亦應以原告起訴主張
    之原因事實所特定之訴訟標的法律關係為據。原告就同一訴
    訟標的法律關係下之不同請求項目間，在原應受判決事項聲
    明之範圍內，將請求金額予以流用，固非法所不許；然就原
    告起訴時未請求之項目，原告既未於起訴之原因事實中予以
    表明及特定，自難認與原已請求之項目屬同一訴訟標的法律
    關係下之不同請求，而無從在二審將請求金額流用至一審未
    請求之項目。復按於第二審為訴之變更或追加，非經他造同
    意，不得為之，但擴張或減縮應受判決事項之聲明者，不在
    此限，民事訴訟法第446 條第1 項、第255 條第1 項第3 款
    分別定有明文。
二、本件被上訴人即附帶上訴人丁○○（下逕稱其姓名）於原審起
    訴時，係依民法第184條第1項前段、第2項、第185條第1項
    、第193條第1項、第195條第1項規定，聲明請求上訴人即附
    帶被上訴人丙○○（下逕稱其姓名）與上訴人戊○、甲○○、乙○
    ○（下分稱其姓名，合稱戊○等3人，與丙○○合稱上訴人）連
    帶給付新臺幣（下同）77萬8,428元本息（包含醫療費用6萬
    0,428元、不能工作損失1萬8,000元、精神慰撫金70萬元，
    見原審卷第13至21頁）；原審判決丙○○應給付丁○○32萬8,42
    8元本息（包含醫療費用6萬0,428元、不能工作損失1萬8,00
    0元、精神慰撫金25萬元），戊○等3人應連帶給付丁○○精神
    慰撫金5萬元本息，其餘判決丁○○敗訴；丁○○於本院審理中
    對丙○○提起附帶上訴，請求丙○○再給付40萬元本息，包含看
    護費15萬8,000元、交通費9,150元、勞動能力減損之損害12
    萬6,000元、精神慰撫金10萬6,850元（見本院卷第359頁）
    ，然就其中看護費、交通費、勞動能力減損之損害共計29萬
    3,150元，丁○○於原審未曾主張受有該等損害而未予請求，
    依前揭說明，其主張得將原審請求之精神慰撫金流用至上開
    3項請求，自難認有據。又丁○○已表明如認定其不得為流用
    ，即擴張請求上開29萬3,150元本息（見本院卷第359頁），
    應認該部分係本於相同之侵權行為法律關係擴張應受判決事
    項之聲明，合於上開規定，應予准許；至其請求丙○○再給付
    精神慰撫金10萬6,850元本息部分，則屬附帶上訴範圍，先
    予敘明。
貳、實體方面：
一、丁○○起訴主張：訴外人幕婕塔企業股份有限公司於民國106
    年9月24日在國立臺灣大學（下稱臺大）舉辦「2017中國新
    歌聲上海‧臺北音樂節」歌唱活動，部分群眾到場抗議，丙○
    ○得悉此情後即到場聲援活動單位，嗣於同日下午5 時許，
    在臺北市大安區辛亥路臺大側門人行道西側，丙○○因見伊迴
    護與其立場不同之訴外人李柏璋，竟取出隨身攜帶之伸縮甩
    棍揮擊伊，致伊受有左手第五掌骨粉碎性骨折、頭部撕裂傷
    3公分及左前臂擦傷等傷害（下合稱左手掌骨骨折等傷害）
    。其後戊○等3人抵達現場，戊○先行駕車搭載丙○○離開，再
    與甲○○、乙○○等人於原地會合，見伊持續尾隨在後並以手機
    拍攝而心生不滿，遂共同基於傷害伊之意思，先由戊○衝到
    伊面前，徒手揮舉右拳作勢毆打伊，伊閃身向後退避時，戊
    ○再以手勢示意甲○○、乙○○逼向伊，乙○○徒手高舉過肩毆打
    伊正面，致伊受有頸部擦傷之傷害（下稱頸部擦傷），伊因
    上訴人之上開不法行為所受損害共77萬8,428元（包含醫療
    費用6萬0,428元、不能工作損失1萬8,000元、精神慰撫金70
    萬元），爰依民法第184條第1項前段、第2項、第185條第1
    項、第193條第1項、第195條第1項規定請求上訴人負連帶賠
    償責任等語。並於原審聲明：㈠上訴人應連帶給付丁○○77萬8
    ,428元，及自起訴狀繕本送達最後一人之翌日起至清償日止
    ，按年息5%計算之利息。㈡願供擔保，請准宣告假執行。【
    原審判決丙○○應給付丁○○32萬8,428元本息；戊○等3人應連
    帶給付丁○○5萬元本息，其餘判決丁○○敗訴。上訴人就其敗
    訴部分，全部提起上訴；丁○○則對丙○○提起一部附帶上訴，
    請求丙○○再給付精神慰撫金10萬6,850元本息（見本院卷第3
    59頁），並為訴之擴張如前述；至丁○○其餘敗訴部分未據其
    聲明不服，非本院審理範圍，不予贅述。】並於本院附帶上
    訴及擴張聲明：㈠原判決關於駁回丁○○後開第二項之訴部分
    廢棄。㈡丙○○應再給付丁○○40萬元，及自108年7月28日起至
    清償日止按年息5%計算之利息。另就上訴人上訴部分答辯聲
    明：上訴駁回。
二、上訴人則以：丙○○雖有丁○○主張之前揭犯罪事實，惟丁○○所
    受傷勢均為丙○○一人所致，與戊○等3人無涉，丁○○無權請求
    戊○等3人賠償。就丙○○部分，丁○○請求賠償之各項金額，除
    醫療費用、不能工作損失部分不爭執外，其餘看護費、往返
    醫院之交通費用及勞動能力減損之損害均已罹於時效，伊得
    為時效抗辯拒絕給付；況依診斷證明書，丁○○並無由專人長
    期看護之必要，往返醫院之交通費用亦無必要性，另其請求
    之精神慰撫金亦屬過高等語，資為抗辯。並於本院上訴聲明
    ：㈠原判決不利於上訴人部分廢棄。㈡上開廢棄部分，丁○○在
    第一審之訴及假執行之聲請均駁回。另就丁○○附帶上訴及擴
    張請求部分答辯聲明：附帶上訴及擴張之訴均駁回。
三、下列事項為兩造所不爭執（見本院卷第361至362頁），並有
    相關證據在卷足稽，堪信為真實：
  ㈠丙○○於106年9月24日下午5 時許，在臺北市大安區辛亥路臺
    大側門人行道西側，持伸縮甩棍揮擊丁○○，致丁○○受有左手
    掌骨骨折等傷害（見原審卷第25頁）。
　㈡嗣戊○等3人亦於同日下午抵達上開地點，因見丁○○尾隨在後
    並持手機拍攝，而於下午5時25分許與丁○○發生衝突。
　㈢丙○○因前述第㈠項行為經原法院刑事庭以107年度易字第65號
    案件（下稱刑事案件）審理後，認定係犯傷害罪，處有期徒
    刑5月確定；並認定戊○等3人於前述第㈡項時、地共同傷害丁
    ○○，致丁○○受有頸部擦傷之傷害，而分別判處拘役40日、50
    日、40日確定（見原審卷第45至70頁刑事判決書，及本院調
    取之刑事案件卷宗）。
　㈣丁○○因左手掌骨骨折等傷害支出醫療費用6萬0,428元，並受
    有不能工作損失1萬8,000元，其任職○○○股份有限公司（下
    稱○○○公司）之平均月薪以3萬5,000元計算（見本院卷第127
    、157至161、236頁）。
四、兩造之爭點及論斷：
　　丁○○依侵權行為法律關係請求丙○○賠償醫療費用6萬0,428元
    、不能工作損失1萬8,000元、精神慰撫金35萬6,850元（包
    含原審判給之25萬元、附帶上訴請求再給付之10萬6,850元
    ），並擴張請求丙○○賠償看護費15萬8,000元、交通費9,150
    元、勞動能力減損之損害12萬6,000元；另請求戊○等3人連
    帶賠償精神慰撫金5萬元。然為上訴人所拒，並以前詞置辯
    。是本件應審究之爭點為：㈠丙○○部分：⒈丁○○得請求丙○○賠
    償之精神慰撫金數額為何？⒉丁○○擴張請求丙○○賠償看護費
    用、交通費、勞動能力減損之損害，有無理由？得請求之數
    額為何？丙○○所為時效抗辯有無理由？㈡戊○等3人部分：⒈丁
    ○○所受頸部擦傷之傷害是否係因戊○等3人之行為所致？⒉丁○
    ○得否依侵權行為法律關係請求戊○等3人連帶賠償精神慰撫
    金5萬元？茲分述如下：
　㈠丙○○部分：
　⒈丁○○得請求丙○○賠償精神慰撫金25萬元：
　⑴按因故意或過失，不法侵害他人之權利者，負損害賠償責任
    ；違反保護他人之法律，致生損害於他人者，負賠償責任；
    民法第184 條第1項前段、第2項分別定有明文。經查，丁○○
    所受左手掌骨骨折等傷害，係因丙○○以隨身之伸縮甩棍揮擊
    其頸部、背部，且其以左手阻擋並繞往後方避退後，丙○○仍
    繼續持甩棍追打所致；經刑事案件審理後，亦認定丙○○係犯
    傷害罪，判處有期徒刑5月確定等情，為兩造所不爭執（見
    原審卷第145、200頁及不爭執事項㈠、㈢），並經本院調取刑
    事案件卷宗核閱無訛，堪信屬實。則丁○○請求丙○○就其左手
    掌骨骨折等傷害負民法第184 條第1 項前段、第2 項所定之
    侵權責任，自屬有據。
　⑵復按不法侵害他人之身體或健康者，對於被害人因此喪失或
    減少勞動能力或增加生活上之需要時，應負損害賠償責任；
    不法侵害他人之身體、健康、名譽、自由、信用、隱私、貞
    操，或不法侵害其他人格法益而情節重大者，被害人雖非財
    產上之損害，亦得請求賠償相當之金額；民法第193 條第1
    項、第195條第1 項分別定有明文。丁○○之左手掌骨骨折等
    傷害為丙○○之侵權行為所致，業如前述，丁○○主張其因左手
    掌骨骨折等傷害，受有醫療費用6萬0,428元、不能工作之損
    失1 萬8,000元之損害，復為丙○○所不爭執（見不爭執事項㈣
    ），而丁○○因丙○○前述侵權行為受有左手掌骨骨折等傷害，
    必須接受左手第五掌骨復位手術，經住院治療3 日後，左手
    仍需休養3 個月，不宜劇烈活動、負重或碰撞，後續亦須於
    門診持續追蹤治療，亦有診斷證明書附卷可參（見原審卷第
    25頁），足見其精神上受有相當之痛苦，其請求丙○○賠償精
    神慰撫金，自屬有據。又慰撫金之賠償其核給之標準固與財
    產上損害之計算不同，然非不可斟酌雙方身分資力與加害程
    度，及其他各種情形核定相當之數額。審酌本件係因公眾抗
    議事件衍生之肢體衝突，丙○○僅因丁○○與己方之政治立場、
    意識形態不同，即故意在公眾場合以隨身武器多次毆擊丁○○
    之頸部、背部等人體重要、脆弱之部位，於丁○○阻擋後仍持
    續追擊，致丁○○受有前揭傷害，需進行手術，且須相當期間
    休養及復原而無法工作，致其參與公共事務時有所恐懼，加
    害程度非屬輕微；並審酌丙○○自陳係高中畢業，擔任○○○○○○
    ○之志工，無收入，子女均已成年（見原審卷第205至207頁
    ）；丁○○自陳為大學畢業，曾擔任○○○○○○○○協會秘書、現為
    ○○○○公司職員（見原審卷第209頁、本院卷第127頁），暨丁
    ○○有薪資所得、名下無財產，丙○○名下無財產及所得之經濟
    狀況（見原審限制閱覽卷附稅務電子閘門財產所得調件明細
    表）等一切情狀，認丁○○請求丙○○賠償之精神慰撫金數額應
    以25萬元為適當，逾此部分之請求則屬過高，不應准許。
　⒉丁○○得請求丙○○賠償勞動能力減損之損害8萬2,491元，其餘
    擴張請求則無理由：
　⑴丁○○主張其因丙○○之侵權行為受有左手掌骨折等傷害，於106
    年9月24日至同年月27日住院期間，以及於106年9月27日出
    院後前2個月需專人全日照護，第3個月期間需專人半日照護
    ，以全日看護費用2,000元、半日看護費用1,000元計算，共
    支出看護費用15萬8,000元，得請求丙○○賠償（見本院卷第1
    19至121頁），並援引國立臺灣大學醫學院附設醫院（下稱
    臺大醫院）診斷證明書（見本院卷第231頁）以及聲請傳喚
    當時看護丁○○之證人己○○為證；己○○固到庭證稱丁○○住院期
    間及出院後均係由伊持續照護至106年12月底等語（見本院
    卷第322至325頁）；惟上開診斷證明書係記載丁○○因左手掌
    骨折等傷害，於106年9月24日住院接受左手第五掌骨復位內
    固定手術，於106年9月27日出院，建議全天專人照護1個月
    （見本院卷第231頁）；本院再函詢臺大醫院丁○○需專人照
    護之期間為何，臺大醫院於109年8月31日函覆略以：除診斷
    證明書所載1個月期間需專人照護外，於住院期間亦建議全
    日專人照護，1個月專人照護期滿後的休養期間不需專人照
    護（見本院卷第365至367頁）。足見丁○○需專人全日看護之
    期間為上開住院期間共4日以及出院後1個月，共計34日；又
    兩造對於全日看護費以每日2,000元計算，均不爭執（見本
    院卷第236頁），依此計算，丁○○得請求之看護費用應為6萬
    8,000元（計算式：2,000元34日＝68,000元）。惟按因侵權
    行為所生之損害賠償請求權，自請求權人知有損害及賠償義
    務人時起，2年間不行使而消滅，民法第197條第1項前段定
    有明文，此所謂知有損害及賠償義務人之知，係指明知而言
    ；時效完成後，債務人得拒絕給付，復為民法第144條第1項
    所明定。經查，丁○○主張之看護費用係發生於000年0月00日
    至106年10月底間，又本件事發後，經丁○○提出告訴，而由
    臺灣臺北地方檢察署（下稱臺北地檢署）檢察官偵查後，係
    於106年11月10日以106年度偵字第23006號起訴書就丙○○所
    涉傷害丁○○之行為提起公訴（見臺北地檢署106年度偵字第2
    3006號卷，下稱偵查卷，卷三第173至181頁)，丁○○並曾於
    刑事案件審理中，在107年1月10日以告訴人之身分到庭陳述
    意見（見刑事案件易字卷第64至68頁），足見丁○○至遲於10
    7年1月間即明知受有支出看護費之損害及丙○○為賠償義務人
    ，惟其係遲至本院審理中始以109年6月5日民事附帶上訴暨
    調查證據聲請狀（下稱109年6月5日附帶上訴狀）請求丙○○
    賠償看護費（見本院卷第115至133頁），已逾2年，丁○○復
    未說明並舉證證明其間有何中斷時效之事由；從而，丙○○辯
    稱丁○○此部分之侵權行為損害賠償請求權已罹於時效而拒絕
    給付，即屬有據。
　⑵丁○○主張其因受有左手掌骨折等傷害，無法駕駛交通工具或
    搭乘大眾運輸工具，有搭乘計程車就醫之必要，自106年9月
    27日出院至107年1月17日間，均需自其位於新北市○○區之住
    處搭乘計程車往返臺大醫院，以出院返家1次以及往返醫院
    回診7次，共搭乘15趟計程車，單趟計程車車資610元計算，
    共計支出交通費9,150元（見本院卷第121至123頁），得請
    求丙○○賠償。查依卷附臺大醫院診斷證明書，丁○○於患肢術
    後3個月內不宜劇烈活動、負重或碰撞（見本院卷第231頁）
    ，另依臺大醫院費用證明單，丁○○於106年9月27日出院後，
    確曾於106年10月3日、106年10月11日、106年10月25日、10
    6年11月22日、106年12月20日、107年1月17日、107年3月26
    日共計7次至門診回診（見原審卷第71頁），依其傷勢，固
    堪認丁○○出院返家1次以及往返醫院回診7次時，無法自行駕
    車，亦不宜搭乘易遭受碰撞之大眾運輸工具，而有搭乘計程
    車就醫之必要，共需搭乘15趟計程車，且丙○○對於每趟車資
    為610元亦無意見（見本院卷第236頁），依此計算，丁○○得
    請求之交通費用即為9,150元（計算式：610元15＝9,150元
    ）。惟依上開臺大醫院費用證明單，丁○○主張之交通費用係
    發生於最後回診日期即107年3月26日之前，足見丁○○至遲於
    107年3月26日即明知受有支出交通費之損害及丙○○為賠償義
    務人，惟其係遲至本院審理中始以109年6月5日附帶上訴狀
    請求丙○○賠償交通費（見本院卷第115至133頁），亦已逾2
    年，丁○○復未說明並舉證證明其間有何中斷時效之事由；從
    而，丙○○辯稱丁○○此部分之侵權行為損害賠償請求權已罹於
    時效而拒絕給付，亦屬有據。
　⑶丁○○主張其因丙○○之侵權行為受有左手掌骨骨折之傷害，治
    療後仍感到疼痛並有活動障礙，109年5月8日前往臺大醫院
    就診，經診斷勞動能力減損1%，其係00年0月間出生，畢業
    後任職於○○○公司，每月工作收入為3萬5,000元，至65歲強
    制退休為止，約有30年，依此計算，其受有勞動能力減損之
    損失12萬6,000元（35,000元0.0112月30年＝126,000元）
    ，得請求丙○○賠償（見本院卷第125至127頁）。經查，丁○○
    於106年9月24日遭攻擊受有左手第五掌骨骨折之傷害，於10
    9年5月8日至臺大醫院環境與職業醫學科門診就診，主訴有
    左手第五指關節活動障礙與左手掌尺側疼痛，理學檢查發現
    左手第五指遠端關節活動受限，參考美國醫學會永久失能評
    估指引，其勞動能力減損比例為1%，有丁○○提出之臺大醫院
    診斷證明書在卷可佐（見本院卷第155頁）；丙○○對於丁○○
    之勞動能力減損1%，其勞動能力減損之損失應以月薪3萬5,0
    00元計算，算至65歲退休為止之計算方式亦無意見（見本院
    卷第236頁）；又丁○○起訴時係主張其於本件事發時半工半
    讀任職於○○○○○○○○協會，每月實領6,000元，因受有前揭傷
    害須休養3個月無法工作，而請求不能工作之損失1萬8,000
    元（見原審卷第209頁），其既已請求上述3個月之不能工作
    損失，自不應再請求此段期間勞動能力減少之損失，應自系
    爭事故發生後3個月即106 年12月24日起算其勞動能力損失
    ；又丁○○係00年0月生（見本院卷第225頁），其受有勞動力
    減損之期間，應算至其法定退休年齡65歲；依霍夫曼式計算
    法扣除中間利息（首期給付不扣除中間利息）核計其金額為
    8萬2,491元【計算方式為：4,200×19.00000000+(4,200×0.0
    0000000)×(19.00000000-00.00000000)=82,490.0000000000
    。其中19.00000000為年別單利5%第32年霍夫曼累計係數，1
    9.00000000為年別單利5%第33年霍夫曼累計係數，0.000000
    00為未滿1年部分折算年數之比例(208/365=0.00000000)。
    採4捨5入，元以下進位】；是丁○○得請求之勞動能力減損損
    失為8萬2,491元，逾此部分之請求則無理由。丙○○雖抗辯丁
    ○○此部分之請求已罹於時效，然丁○○主張其係於109年5月8
    日至臺大醫院就診始知其勞動能力減損（見本院卷第361頁
    ），有其提出之上開診斷證明書可稽（見本院卷第225頁）
    ，堪認丁○○係於109年5月8日始明確知悉受有此部分之損害
    ，迄至其以109年6月5日附帶上訴狀請求丙○○賠償勞動能力
    減損之損害（見本院卷第115至133頁），未逾2年，丙○○辯
    稱丁○○此部分之侵權行為損害賠償請求權已罹於時效而拒絕
    給付，即難認有據。
　㈡戊○等3人部分：
　⒈丁○○所受頸部擦傷之傷害係因戊○等3人之行為所致：
　  按數人共同不法侵害他人之權利者，連帶負損害賠償責任；
    不能知其中孰為加害人者亦同，民法第185條第1項定有明文
    。丁○○主張其所受頸部擦傷之傷害係因戊○等3人之行為所致
    ，雖為戊○等3人所否認，然查：
　⑴丁○○於兩造間衝突發生後，當日即至臺大醫院急診，急診留
    存之照片顯示其頸部存有約1x1 公分之擦傷，有臺大醫院之
    急診病歷紀錄在卷可憑（見偵查卷二第29頁、本院卷第63頁
    ）；而此部分受傷經過，經刑事案件承審法官勘驗由在場人
    以行動錄影設備拍攝之錄影，勘驗結果顯示：「甲○○斜揹綠
    色棒球棍套，與乙○○及另兩名男子站在人行道，車號0000-0
    0自小客車停靠路邊，丁○○（包裹白色頭巾）在慢車道上持
    手機拍攝該小客車後方，謝重斌騎乘單車行經丁○○身旁後減
    速暫停，甲○○步出人行道迎向丁○○，丁○○後退至後方灰色小
    客車左側，甲○○呼『ㄟ，先回來』，乙○○及另2 名男子亦步下
    人行道趨近丁○○，戊○則打開駕駛座車門下車衝奔而來，行
    進間推倒剛起步的謝重斌人車，謝重斌發出『哎呀』一聲，畫
    面劇烈晃動，戊○步至丁○○面前相隔1 至2 步的距離（甲○○
    跟在戊○後方，並一邊取下斜揹的棍套），戊○揮舉右拳作勢
    向丁○○攻擊，丁○○以左前臂阻擋，並稱『我哪有犯法』，丁○○
    身體向後退至灰色小客車後方，戊○以右手指比向丁○○，乙○
    ○則自車前繞跑至車後與甲○○向丁○○理論（一名身著イチロㄧ51
    號T 恤男子站立丁○○旁），甲○○稱『你們在這邊幹嘛』，丁○○
    稱『我要走了』，陳韋宏（著黑色無袖T 恤、卡其色短褲）同
    時間亦繞過戊○、灰色小客車左側至車後，伸兩臂擋在乙○○
    、甲○○面前。吳仲民持續後退到人行道上，戊○大喊『有事嗎
    ？』、『幹什麼』，繞過車後方，右手推身著51號T 恤男子一
    下，再大喊『有事嗎？』，一邊出一下勾拳攻擊身著51 號T恤
    男子；同一時間，乙○○出右拳高舉過肩攻擊丁○○，丁○○退出
    畫面右方；身著51號T 恤男子與在旁的吳仲民隨即轉身跑離
    ，甲○○持棍套自後追趕揮擊吳仲民2 次（第1 次以右手揮擲
    ，緊接第2 次雙手回擲），有人喊『走』、『跑』，畫面亦呈移
    動狀態，丁○○一人跑在畫面前方，邊喊『救人喔、打人喔』，
    之後攝錄者撞倒人行道上停放自行車，畫面停止」（見刑事
    案件易字卷第166 頁反面至167 頁），另經本院當庭勘驗上
    開錄影檔，勘驗結果亦與前述刑事案件勘驗內容大致相同，
    並有乙○○出右拳高舉過肩攻擊丁○○之錄影畫面截圖附卷可參
    （見本院卷第237至238、241頁）；由上可知，當時係由戊○
    以舉拳作勢毆打並以手指丁○○之方式，指示甲○○、乙○○包圍
    丁○○，再由乙○○出拳攻擊丁○○，堪認戊○等3 人間就傷害丁○
    ○一事有意思之聯絡，並相互支援及利用彼此之行為，以達
    傷害丁○○之目的，堪認戊○等3 人之行為均係丁○○受到頸部
    擦傷之共同原因，其等就丁○○所受此部分之傷害自屬共同侵
    權行為人，丁○○依前揭規定請求戊○等3人就其所受頸部擦傷
    之傷害負連帶賠償責任，自屬有據。
　⑵戊○等3人雖辯稱上開錄影檔僅拍攝到乙○○出拳之畫面，但當
    時丁○○已在畫面外，無法證明其確實遭受乙○○攻擊云云。然
    查，乙○○曾於刑事案件偵查中陳稱：「（問：你當時有無出
    手毆打丁○○？）我是出手揮擊的動作，只是作勢要嚇他。」
    、「（問：對告訴人丁○○指述你有打到他的脖子或喉嚨，有
    無意見？）當時我是要嚇阻他不要再過來，我有出手作勢要
    打人，要他不要再靠近，我沒有打到他的脖子或喉嚨。」等
    語（見偵查卷三第24頁反面），可知乙○○已自承其當時出拳
    揮擊之對象確為丁○○；另由前述勘驗結果可知，戊○以右手
    指比向丁○○後，乙○○即自車前繞跑至車後與甲○○向丁○○理論
    ，乙○○旋即出右拳高舉過肩攻擊，此時丁○○雖退出畫面右方
    ，然其後丁○○即邊跑邊喊「救人喔、打人喔」等語，且丁○○
    於事發後立即就醫，經診斷確實受有頸部擦傷之傷害，亦如
    前述；是由當時丁○○、乙○○之相對位置，以及前述事發前後
    密接之過程可知，乙○○確有出拳攻擊丁○○頸部之行為。就此
    部分，刑事案件審理後，亦綜合卷附事證認定當時係戊○等3
    人會合準備離開之際，因發現丁○○等人仍尾隨在後並持續持
    手機對渠等拍攝，因而心生不滿，遂共同基於傷害之犯意聯
    絡，由戊○揮舉右拳作勢欲毆打丁○○，丁○○閃身向後退避時
    ，戊○再以手指比手勢示意甲○○、乙○○等人逼向丁○○，由乙○
    ○徒手高舉過肩毆向丁○○正面一下，致丁○○另受有頸部擦傷
    之傷害（見原審卷第48、62至68頁），因而判處戊○等3人拘
    役確定在案。是戊○等3人前揭所辯實屬無據，不足採信。
　⒉丁○○得依侵權行為法律關係請求戊○等3人連帶賠償精神慰撫
    金5萬元：
　　丁○○因戊○等3 人之侵權行為受有頸部擦傷之損害，精神上
    當受有相當之痛苦，其依民法第195條第1 項請求戊○等3 人
    連帶賠償精神慰撫金，自屬有據。審酌本件係因公眾抗議事
    件衍生衝突，戊○等3 人僅因兩造之政治立場、意識形態不
    同，即以數人包夾之方式攻擊丁○○，致丁○○受有頸部擦傷之
    傷害；並審酌戊○自陳為大學肄業，現自營旅行社，有3名未
    成年子女須扶養；甲○○自陳為高職畢業，現擔任修車廠維修
    員，有2名未成年子女須扶養；乙○○自陳為大學肄業，現擔
    任油漆工，有父、母、配偶及子女須扶養（見原審卷第207 
    頁）；丁○○為大學畢業，曾擔任○○○○○○○○協會秘書、現為○○
    ○○公司職員（見原審卷第209 頁、本院卷第127頁），以及
    丁○○有薪資所得、名下無財產，戊○有薪資及利息等多筆所
    得、汽車及投資等多筆財產，甲○○、乙○○名下均無財產及所
    得資料之經濟狀況（見原審限制閱覽卷附稅務電子閘門財產
    所得調件明細表）等一切情狀，認丁○○請求戊○等3 人連帶
    賠償精神慰撫金5 萬元，應屬適當。
五、綜上所述，丁○○依侵權行為法律關係請求丙○○給付32萬8,42
    8元（包含不爭執事項㈣所列丁○○因左手掌骨骨折等傷害支出
    之醫療費用6萬0,428元、所受不能工作損失1萬8,000元，以
    及本院認定丁○○得請求之精神慰撫金25萬元）、戊○等3人連
    帶給付5萬元，及均自起訴狀繕本送達最後一位上訴人之翌
    日即108年7月28日（見原審卷第81至87頁送達證書）起至清
    償日止，按年息5%計算之利息部分，為有理由，應予准許，
    丁○○逾此部分之請求（即附帶上訴請求丙○○再給付精神慰撫
    金10萬6,850元本息部分），為無理由，不應准許。原審就
    上開不應准許部分，駁回丁○○之請求及假執行之聲請，及就
    上開應准許部分，為上訴人敗訴之判決，並為供擔保得、免
    假執行之諭知，均無不合。上訴人、丁○○就其上開敗訴部分
    分別提起上訴及附帶上訴，均指摘原判決不利於己之部分不
    當，求予廢棄改判，為無理由，兩造之上訴及附帶上訴均應
    駁回。丁○○於本院擴張請求丙○○給付8萬2,491元，及自其以
    109年6月5日附帶上訴狀繕本之送達為催告翌日即109年6月9
    日（見本院卷第360頁）起，至清償日止，按年息5%計算之
    遲延利息，為有理由，應予准許；逾此部分之請求為無理由
    ，應予駁回。 
六、本件事證已明，兩造其餘攻擊防禦方法及所舉證據，核與本
    件判決結果不生影響，爰不再逐一論列，併此敘明。
七、據上論結，本件上訴及附帶上訴均為無理由；被上訴人擴張
    之訴為一部有理由、一部無理由。依民事訴訟法第449條第1
    項、第78條、第79條、第85條第1項，判決如主文。
中　　華　　民　　國　　109 　年　　10　　月　　20　　日
                  民事第六庭
                      審判長法  官  陶亞琴
                            法  官  陳賢德
                            法  官  陳蒨儀
正本係照原本作成。
不得上訴。
中　　華　　民　　國　　109 　年　　10　　月　　20　　日

　　　　　　　　　　　　　　書記官　葉國乾